【裁判字號】    90,易,2156
【裁判日期】    900711
【裁判案由】    妨害家庭
【裁判全文】
臺灣板橋地方法院刑事判決                          九十年度易字第二一五六號
    公  訴  人  臺灣板橋地方法院檢察署檢察官
    被      告  甲○○
                乙○○
右列被告因妨害家庭案件，經檢察官提起公訴（九十年度偵字第一三○七號、第八○
一八號），本院判決如左：
    主      文
本件公訴不受理。
    事      實
一、公訴意旨略以：被告乙○○係丙○○之夫，為有配偶之人，而被告甲○○明知被
    告乙○○係有配偶之人，詎被告甲○○竟基於概括之犯意，於民國（下同）八十
    八年十月起，先後多次在臺北市○○區○○路二十三號一樓及臺北縣五股鄉○○
    路九十九號十二樓等地連續與被告乙○○為相姦行為。嗣經二人爭執而提起訴訟
    ，而為丙○○發覺二人有通姦間情事。因認被告乙○○涉犯刑法第二百三十九條
    前段之通姦罪嫌，另被告甲○○涉犯刑法第二百三十九條後段之相姦罪嫌。
二、按案件有告訴乃論之罪，未經告訴之情形者，應諭知不受理之判決，又諭知不受
    理之判決，得不經言詞辯論為之，刑事訴訟法第三百零三條第三款、第三百零七
    條分別定有明文；又所謂未經告訴，乃指未經合法告訴之義，包括不得告訴及告
    訴不合法之情形在內（參照司法院八十四年四月十三日〈８４〉廳刑一字第一○
    七二六○號函意旨）；又「第二百三十九條之罪（通姦、相姦罪）須告訴乃論，
    ；第二百三十九條之罪，配偶縱容或宥恕者，不得告訴」，此為刑法第二百四十
    五條所明定；復按「刑法第二百四十五條第二項之縱容與宥恕，其不得告訴之範
    圍相同，如有告訴權人對於共犯中一人宥恕，按照告訴不可分之原則，對於其他
    共犯，自亦不得告訴。」（參照司法院院字第二二六一號解釋）。
三、經查：質諸告訴人丙○○自承：「（是否原諒被告乙○○？）是。」、「（為何
    在偵查中沒有告乙○○？）那時已經原諒乙○○了，所以沒有告他，只告甲○○
    。」、「（妳在八十九年十一月三十日告甲○○之前就已經原諒乙○○了嗎？）
    是，所以才沒有一起告。」；另被告乙○○亦陳稱：「（告訴人要告甲○○你知
    道嗎？）我接到傳票才知道，告訴人在告甲○○之前有表示要原諒我。」（以上
    陳述俱見本院九十年七月十一日訊問筆錄）。準此，揆諸前開說明，告訴人在對
    被告甲○○提出告訴之前，對其夫即被告乙○○已因事後宥恕而喪失告訴權，則
    其對被告甲○○因告訴不可分之關係自亦喪失告訴權而不得告訴，是本件告訴人
    既已不得提起告訴而向檢察官提起告訴，檢察官因之誤為起訴，則本案即屬刑事
    訴訟法第三百零三條第三款所規定之「未經告訴」者。
四、從而，本件告訴乃論之罪，因未經告訴，爰不經言詞辯論，逕依刑事訴訟法第三
    百零三條第三款之規定，諭知不受理之判決。
據上論斷，應依刑事訴訟法第三百零三條第三款、第三百零七條，判決如主文。
中      華      民      國      九十        年    七      月    十一    日
                                      台灣板橋地方法院刑事第五庭
                                          法  官  陳  鴻  清
右正本證明與原本無異
如不服本判決應於送達後十日內向本院提出上訴狀
                                          書記官  林  蔚  然
中      華      民      國      九十        年    七      月    十八    日


司法院資訊處製作；財團法人民間司法改革基金會備份。
